【裁判字號】    88,簡上,50
【裁判日期】    890316
【裁判案由】    偽造文書
【裁判全文】
臺灣嘉義地方法院刑事判決                          八十八年度簡上字第五號
    上  訴  人
    即  被  告  甲○○
右上訴人因偽造文書案件，不服本院嘉義簡易庭八十八年度嘉簡字第三六一號中華民
國八十八年八月三十日第一審判決（聲請簡易判決處刑案號：臺灣嘉義地方法院檢察
署八十八年度偵字第二七一五號)，提起上訴，本院管轄之第二審合議庭判決如左：
    主    文
原判決撤銷。
甲○○明知為不實之事項，而使公務員登載於職務上所掌之公文書，足以生損害於公
眾，處拘役伍拾日，如易科罰金，以佰元折算壹日。
    事    實
一、甲○○明知其國民身分證已於民國（下同）八十八年二月一日上午九時許因與乙
    ○○在南二高往高雄縣旗山鎮○○○道路上發生車禍，而交予乙○○以為憑證（
    嗣乙○○將該身分證交由內政部警政署國道公路警察局第五警察隊警員處理），
    竟仍於同年月十二日向嘉義縣大林鎮戶政事務所申報其身分證於同年月二日在高
    雄縣遺失，使該戶政事務所承辦人員林益田據以登載於其職務上所掌之戶政電腦
    資料內，並製妥補發之國民身分證，足生損害於戶政機關對於身分證管理之正確
    性。惟於甲○○未至該所領取補發之國民身分證前，適國道公路警察局承辦人員
    以電話向該所查詢甲○○有無申請補發國民身分證而查知上情。
二、案經內政部警政署國道公路警察局第五警察隊報請臺灣高雄地方法院檢察署呈由
    臺灣高等法院檢察署令准核轉臺灣嘉義地方法院檢察署檢察官偵查聲請以簡易判
    決處刑。
    理    由
一、訊據上訴人即被告甲○○矢口否認右揭偽造文書犯行，辯稱：其將身分證交給乙
    ○○後均無下文，認為與遺失無異，又因工作需要，始以遺失為由向嘉義縣大林
    鎮戶政事務所申請補發身分證云云。惟查：上訴人因已於八十八年二月一日上午
    九時許因與乙○○在南二高往高雄縣旗山鎮○○○道路上發生車禍，而將其國民
    身分證交予乙○○之事實，業據上訴人於偵審中坦承不諱，核與證人乙○○於警
    訊及本院調查時證述情節相符，並有甲○○之國民身分證一枚附於警卷可憑，足
    徵上訴人明知其國民身分證並非遺失；惟其竟以遺失為由，向嘉義縣大林鎮戶政
    事務所申請補發國民身分證，使該所承辦人員林益田據以登載於其職務上所掌之
    戶政電腦資料內之事實，亦有該所覆函二紙及補領國民身分證申請書一件附卷可
    稽。上訴人所辯顯係事後避就之詞，委無足採。是本件事證明確，上訴人犯行堪
    以認定。
二、核上訴人所為，係犯刑法第二百十四條之使公務員登載不實罪。原審以上訴人罪
    證明確，依簡易判決處刑，固非無見，惟上訴人雖向嘉義縣大林鎮戶政事務所申
    請補發之國民身分證，然嗣因國道公路警察局向該所電話查詢上訴人有無申請補
    發情事而發覺上情，致該所未將已製妥補發之國民身分證交付上訴人之事實，有
    嘉義縣大林鎮戶政事務所八十八年十二月十四日覆函一紙在卷可參；因此，補發
    之國民身分證既未交付上訴人，即非屬上訴人因犯罪所得之物，原審認定補發之
    國民身分證業已交付上訴人，並以該身分證係上訴人因犯罪所得之物，諭知沒收
    ，顯有未洽。上訴人上訴意旨，否認其明知遺失，指摘原判決不當，雖無理由，
    惟原判決既有上開可議之處，應由本院予以撤銷改判。爰審酌上訴人係因工作需
    要，暨法治觀念薄弱，以致一時情急偽稱遺失向戶政事務所申請補發國民身分證
    ，犯罪所造成之損害，與犯罪後態度良好等一切情狀，從輕量處如主文所示之刑
    ，並諭知易科罰金之折算標準，以示懲儆。
據上論斷，應依刑事訴訟法第四百五十五條之一第一項、第三項、第三百六十九條第
一項前段、第三百六十四條、第二百九十九條第一項前段，刑法二百十四條、第四十
一條，罰金罰鍰提高標準條例第一條前段、第二條，判決如主文。
本案經檢察官林世芬到庭執行職務。
中      華      民      國      八十九    年      三      月    十六    日
                                臺灣嘉義地方法院刑事第二庭
                                    審判長法  官  陳  珍  如
                                          法  官  曾  文  欣
                                          法  官  楊  力  進
右正本證明與原本無異。
本件不得上訴。
中      華      民      國      八十九    年      三      月    十六    日
                                          書記官  李  文  政


司法院資訊處製作；財團法人民間司法改革基金會備份。
